臺灣高雄地方法院民事裁定          100年度消債聲字第120號
聲  請  人  鄭凱蓁
上列當事人依消費者債務清理條例之規定，聲請免責事件，本院
裁定如下：
    主  文
聲請人鄭凱蓁不免責。
    理  由
一、按法院為終止或終結清算程序之裁定確定後，除別有規定外
    ，應以裁定免除債務人之債務；法院裁定開始清算程序後，
    債務人有薪資、執行業務所得或其他固定收入，而普通債權
    人之分配總額低於債務人聲請清算前2 年間，可處分所得扣
    除自己及依法應受其扶養者所必要生活費用之數額者，法院
    應為不免責之裁定，但債務人證明經普通債權人全體同意者
    ，不在此限，消費者債務清理條例（下稱消債條例）第132
    條、第133 條分別定有明文。揆其立法理由係為避免債務人
    濫用清算程序以獲免責，並敦促有清償能力者，利用薪資、
    執行業務所得或其他固定收入清償債務而免責，爰以債務人
    聲請清算前2 年間，可處分所得扣除自己及依法應受其扶養
    者所必要生活費用之數額為計算基礎，以為裁定免責之依據
    ，進而保障債權人可受最低清償。
二、經查：
  (一)聲請人前以不能清償債務為由聲請更生，經本院於民國98年
    7 月22日以98年度消債抗字第268 號裁定准予更生程序。更
    生程序中，因聲請人所提之更生方案，未能獲得債權人同意
    ，且條件尚非公允，不得逕予認可，經本院以99年度消債清
    字第197 號裁定自99年10月29開始清算程序，復因清算財團
    之財產不敷清償財團費用及債務，無清算實益，再經本院於
    100 年4 月15日以99年度司執消債清字第172 號裁定終止清
    算程序，有上開各裁定附卷可考，並經本院依職權核閱上開
    卷宗無誤。
  (二)本件清算程序終止後，本院依職權函詢各債權人是否同意聲
    請人為免責，經債權人國泰世華商業銀行股份有限公司（下
    稱國泰世華銀行）、渣打國際商業銀行股份有限公司（下稱
    渣打銀行）、遠東國際商業銀行股份有限公司（下稱遠東銀
    行）、元大商業銀行股份有限公司（下稱元大銀行）、玉山
    商業銀行股份有限公司（下稱玉山銀行）、台新國際商業銀
    行股份有限公司（下稱台新銀行）、日盛商業銀行股份有限
    公司（下稱日盛銀行）、安泰商業銀行股份有限公司（下稱
    安泰銀行）、大眾商業銀行股份有限公司（下稱大眾銀行）
    均表示不同意免責，有上開銀行及公司之陳報狀附卷（見本
    院卷第13-71頁）可稽。
  (三)查聲請人任職於中式傳統早餐店，每月平均所得為新臺幣（
    下同）22,000元，名下無任何財產等情，有聲請人陳明在卷
    ，並有聲請人95、96年度綜合所得各類所得資料清單、薪資
    證明、財產歸屬資料（見本院98年度消債更字第305 號卷，
    下稱消債更卷第29-30 、31、115 頁）可按，聲請人於開始
    更生、清算程序後，有薪資收入之情，堪予認定。又承辦司
    法事務官以聲請人名下無財產，其與前配偶林慶福於94年間
    離婚，其前配偶名下僅有汽車3 輛及亞太電信股份有限公司
    投資1 筆，無剩餘財產差額分配實益，尚無法清償財團費用
    及財團債務，認無清算實益而終止清算程序，是以，聲請人
    聲請清算前2 年可處分所得共計528,000 元，而聲請人主張
    除自身必要生活費用外，尚需負擔未成年子女林宇鳳之扶養
    費用，則聲請人之每月生活必要費用以高雄市98年度最低生
    活費用11,309元計算，扶養費用經與前配偶平均分攤後，聲
    請人每月應負擔扶養費用5,655 元，可得知聲請人每月必要
    生活費用及扶養費用合計為16,964元（計算式：11309+5655
    ＝16964 ）。綜上，聲請人聲請清算前2 年可處分所得528,
    000 元，經扣除2 年間自身必要之生活費用及依法應受其扶
    養費用407,136 元（計算式：24x16964=407136 ）後，尚餘
    120,864 元（計算式：000000-000000 ＝120864 ） ，而聲
    請人於本院自99年10月29日裁定開始清算時起，迄本院於10
    0 年4 月15日終止清算程序之日止，均未對普通債權人為任
    何清償，足見普通債權人分配總額低於相對人聲請清算前2
    年間，可處分所得扣除自己及依法應受其扶養者所必要生活
    費用之數額。
三、據上論結，本院認聲請人有消債條例第133 條不應免責之事
    由存在，且本院依職權函詢債權人結果，渠均具狀表明不同
    意聲請人免責等情，有各該陳報狀附卷可稽，是依首揭說明
    ，本件聲請人不得免責，爰裁定如主文。
中    華    民    國   100    年    9     月    30    日
                  民事第五庭  法  官    何佩陵
上為正本係照原本作成。
如不服本裁定，應於裁定送達後10日內，以書狀向本院提出抗告
，並繳納抗告費新臺幣1仟元。
中    華    民    國   100    年    9     月    30    日
                              書記官    陳喜苓